臺灣南投地方法院刑事判決
111年度金訴字第69號
公  訴  人  臺灣南投地方檢察署檢察官 
被      告  簡朸衿


            陳威豪


上列被告等因違反洗錢防制法案件，經檢察官提起公訴（111年
度偵字第3973號），經本院合議庭裁定改依簡式審判程序審理，
判決如下：
    主  文
簡朸衿幫助犯洗錢防制法第十四條第一項之洗錢罪，處有期徒 
  刑肆月，併科罰金新臺幣壹萬元，罰金如易服勞役，以新臺幣
  壹仟元折算壹日。緩刑伍年，並應依附表所示之履行內容，向
  張証堯、黃冠瑀支付損害賠償。
陳威豪幫助犯洗錢防制法第十四條第一項之洗錢罪，處有期徒
  刑肆月，併科罰金新臺幣壹萬元，罰金如易服勞役，以新臺幣
  壹仟元折算壹日。緩刑貳年，並應依附表所示之履行內容，向
  張証堯支付損害賠償。
    事實及理由
一、本案犯罪事實及證據，除犯罪事實部分「111年9月26日中午
    某時許」之記載更正為「110年9月26日中午某時許」；證據
    部分補充「被告簡朸衿、陳威豪於本院準備程序及審理時之
    自白」外，餘均引用如附件檢察官起訴書之記載。
二、論罪科刑：
(一)被告2人交付本案帳戶資料予他人，供他人詐欺告訴人張証
    堯、黃冠瑀取得財物之用，其主觀上可預見其所提供之上開
    金融帳戶可能作為對方犯詐欺罪而收受、取得特定犯罪所得
    使用，並因此遮斷金流而逃避追緝，是核被告2人所為，均
    係犯刑法第30條、第339 條第1 項之幫助詐欺取財罪及刑法
    第30條、洗錢防制法第14條第1 項之幫助一般洗錢罪。被告
    簡朸衿係以一提供帳戶之行為，幫助他人詐欺告訴人張証堯
    、黃冠瑀2人之財物並隱匿犯罪所得，係以一行為而觸犯數
    罪名，為想像競合犯，從一重之幫助一般洗錢罪處斷；被告
    陳威豪係以一提供帳戶之行為，幫助他人詐欺告訴人張証堯
    之財物並隱匿犯罪所得，係以一行為而觸犯數罪名，為想像
    競合犯，從一重之幫助一般洗錢罪處斷。
(二)被告2人以幫助之意思，參與構成要件以外之行為，為幫助
    犯，爰依刑法第30條第2 項之規定，依正犯之刑減輕之。又
    被告2人於本院審判中已自白其幫助洗錢犯行，應依洗錢防
    制法第16條第2 項之規定減輕其刑，並依法遞減之。
(三)爰審酌被告2人輕率提供金融帳戶資料予詐騙集團為不法使
    用，非但助長社會詐欺之風氣，致使無辜民眾受騙而受有財
    產上損害，亦因造成執法機關不易向上追查詐騙集團之真實
    身分，且該特定詐欺犯罪所得遭掩飾、隱匿而增加被害人求
    償上之困難，實無可取，兼衡被告2人並無前科，素行尚可
    ，各已與告訴人張証堯、黃冠瑀成立調解，賠償告訴人等所
    受損害，有本院調解成立筆錄在卷可考，暨被告2人之犯罪
    動機、目的、情節、智識程度、生活狀況及犯後坦承犯行之
    態度等一切情狀，分別量處如主文所示之刑，並就併科罰金
    部分諭知如易服勞役之折算標準。
(四)查被告2人均未曾因故意犯罪受有期徒刑以上刑之宣告（被
    告簡朸衿雖曾於民國101年間因詐欺案件，經本院判處有期
    徒刑4 月，緩刑3年確定，惟其緩刑期滿，而緩刑之宣告未
    經撤銷者，刑之宣告失其效力），有其等臺灣高等法院被告
    前案紀錄表附卷可查，其等均因一時失慮，致罹刑典，犯後
    於本院審理中已坦承犯行，且與告訴人張証堯、黃冠瑀成立
    調解，容有悔意，經此偵、審教訓，當知所警惕，信無再犯
    之虞，本院認前開所宣告之刑，均以暫不執行為適當，爰依
    刑法第74條第1 項第1 款規定，併宣告如主文所示之緩刑，
    以勵自新。另斟酌其等和解條件，依刑法第74條第2 項第3 
    款之規定，命被告2人依附表所示之金額及履行方式為損害
    賠償。倘被告2人違反上開應行負擔之事項且情節重大，足
    認原宣告之緩刑難收其預期效果，而有執行刑罰之必要者，
    依同法第75條之1 第1 項第4 款之規定，檢察官得向本院聲
    請撤銷其等緩刑之宣告，併此指明。
三、本件並無證據證明被告2人有因幫助詐欺及幫助洗錢犯行獲
    有不法利益，自無犯罪所得沒收之問題。　　
據上論斷，應依刑事訴訟法第273 條之1 第1 項、第299 條第1
項前段、第310 條之2 、第454 條，判決如主文。
本案經檢察官黃天儀提起公訴，檢察官石光哲到庭執行職務。 
中　　華　　民　　國　　111 　年　　11　　月　　29　　日
　　　　　　　　　刑事第二庭  法　官  陳宏瑋
　以上正本與原本無異。
如不服本判決應於收受送達後20日內向本院提出上訴書狀，並應
敘述具體理由；其未敘述上訴理由者，應於上訴期間屆滿後20日
內向本院補提理由書（均須按他造當事人之人數附繕本）「切勿
逕送上級法院」。
                              書記官  孫庠熙
中　　華　　民　　國　　111 　年　　11　　月　　29　　日
附錄：本案論罪科刑法條全文
洗錢防制法第14條
有第二條各款所列洗錢行為者，處7年以下有期徒刑，併科新臺
幣5百萬元以下罰金。
前項之未遂犯罰之。
前二項情形，不得科以超過其特定犯罪所定最重本刑之刑。　　
中華民國刑法第339條
意圖為自己或第三人不法之所有，以詐術使人將本人或第三人之
物交付者，處5年以下有期徒刑、拘役或科或併科50萬元以下罰
金。
以前項方法得財產上不法之利益或使第三人得之者，亦同。
前二項之未遂犯罰之。
中華民國刑法第30條
幫助他人實行犯罪行為者，為幫助犯。雖他人不知幫助之情者，
亦同。
幫助犯之處罰，得按正犯之刑減輕之。　

附表（詳本院卷調解成立筆錄）：
一、陳威豪願於民國111年12月31日前給付張証堯新臺幣（下 
    同）捌萬元整。
二、簡朸衿願給付張証堯貳萬元整。給付方式：共分14期給付，
    自民國111年12月起，按月於每月20日前給付，第1期至第13
    期，各給付壹仟伍佰元，第14期給付伍佰元，至全部清償完
    畢止，如有一期未履行視為全部到期。
三、簡朸衿願給付黃冠瑀壹拾伍萬元整。給付方式：共分57期給付，自民國111年12月起，按月於每月20日前給付，第1期至14期，各給付壹仟伍佰元，第15期至第57期，各給付參仟元，至全部清償完畢止，如有一期未履行視為全部到期。　　　　　　　　　　　　
附件：
臺灣南投地方檢察署檢察官起訴書
                                     111年度偵字第3973號
　　被　　　告　簡朸衿 （原名：簡妤萍）
                        女　34歲（民國00年0月00日生）
　　　　　　　　　　　　住南投縣○○市○○路00巷00號
　　　　　　　　　　　　國民身分證統一編號：Z000000000號
　　　　　　　　陳威豪　男　27歲（民國00年0月0日生）
　　　　　　　　　　　　住南投縣○○市○○○路00號
　　　　　　　　　　　　國民身分證統一編號：Z000000000號
上列被告等因詐欺案件，已經偵查終結，認應提起公訴，茲將犯
罪事實及證據並所犯法條分敘如下：
　　　　犯罪事實
一、簡朸衿、陳威豪依其經驗與智識思慮，雖可預見將其所有金
    融帳戶之存摺、金融卡及密碼提供非屬親故或互不相識之人
    使用，有遭他人利用作為財產犯罪所得財物匯入及提領工具
    之可能，並藉此達到掩飾詐欺犯罪所得去向之目的，使犯罪
    查緝更形困難，進而對該詐欺取財正犯所實行之詐欺取財及
    掩飾該詐欺犯罪所得去向之洗錢罪正犯施以一定助力，仍基
    於縱令他人以其所申辦之金融帳戶實行詐欺取財犯行、掩飾
    詐欺犯罪所得去向，亦均不違其本意之幫助犯意，簡朸衿於
    110年9月某時許，至彰化縣○○鎮○○路0段000號「甜甜巴士站
    」，將其申辦之兆豐國際商業銀行帳號000-00000000000號
    帳戶（下稱A帳戶）之存摺、金融卡、印章寄送真實姓名年籍
    不詳之詐欺集團成員，並告知密碼；陳威豪於111年9月26日
    中午某時許，在南投縣○○市○○○路00號「光復國民小學」，
    交付其申辦之合作金庫銀行帳號000-0000000000000號帳戶
    （下稱B帳戶）存摺、金融卡、印章予真實姓名年籍不詳之詐
    欺集團成員，並告知密碼，二人以此方式提供上開帳戶予該
    詐欺集團使用而幫助其等遂行詐欺取財及洗錢之犯罪行為。
    嗣該詐欺集團成員取得前揭帳戶之金融卡及密碼後，即意圖
    為自己不法所有，基於詐欺取財及洗錢之犯意聯絡，先由該
    詐欺集團成員，於附表所示之時間，以附表所示之方式，向
    附表所示之人施用詐術，致其等陷於錯誤，各於附表時間，
    匯款如附表所示之款項至附表所示銀行帳戶，並旋遭該集團
    不詳成員提領一空。嗣如附表所示之人察覺有異後報警處理
    ，始查悉上情。
二、案經張証堯、黃冠瑀訴請高雄市政府警察局小港分局報告偵
    辦。
　　　　證據並所犯法條
一、證據清單及待證事實：
編號 證據名稱 待證事實 1 被告簡朸衿於警詢及本署偵查中之供述。 被告固坦承將申設之A帳戶存摺、金融卡、印章予真實姓名年籍不詳之詐欺集團成員，並告知密碼之事實，惟矢口否認有何幫助詐欺、幫助洗錢等犯行，辯稱：去年對方在高雄市大寮區鳳山路租屋處對方先跟伊拿中信銀行存摺、提款卡跟印章，對方跟伊說不能用，伊應該是110年9月回去南投寄送A帳戶存摺、提款卡跟印章云云 2 被告陳威豪於警詢及本署偵查中之供述。 被告固坦承將申設之B帳戶存摺、金融卡、印章予真實姓名年籍不詳之詐欺集團成員，並告知密碼之事實，惟矢口否認有何幫助詐欺、幫助洗錢等犯行，辯稱：因當時想辦理貸款，對方表示要幫伊洗帳戶往來明細，讓帳戶有資金出入狀況，伊提供存摺、金融卡、印章，伊不認識對方，云云。 3 告訴人張証堯、黃冠瑀之證述 佐證受騙匯款之事實。 4 告訴人張証堯提供之元大銀行存摺往來明細影本、兆豐國際商業銀行存摺往來明細影本、凱基銀行存摺往來明細影本、LINE通訊軟體對話紀錄截圖相片各1份。 佐證告訴人張証堯受騙於附表所示時間轉帳附表所示金額至附表所示金融帳戶之事實。  5 告訴人黃冠瑀提供之玉山銀行存摺往來明細影本1份。 告訴人黃冠瑀堯受騙於附表所示時間轉帳附表所示金額至附表所示金融帳戶之事實。  6 兆豐國際商業銀行股份有限公司111年6月28日兆銀總集中字第1110035811號函暨所附開戶基本資料、金融卡異動情形表、110年1月1日起至110年10月12日為止存款往來交易明細表、110年9月1日起至111年4月19日為止存款往來交易明細表各1份。 1.A帳戶於110年8月20日開   戶，隨後110年9月3日、   110年9月4日、110年9月5   日、110年9月6日分別匯   款總計12筆5萬元，合計   共60萬元之事實。 2.A帳戶金融卡於110年8月   20日啟用，於同年10月29   日停用之事實。 3.A帳戶於110年8月20日開   戶存入1,000元，當日隨   即領出，餘額為0元之事   實。  7 合作金庫商業銀行屯分行111年7月6日合金草屯字第1110002217號函暨所附開戶基本資料、110年1月1日起至110年10月12日交易往來明細、110年9月1日起至111年4月17日交易往來明細、被告陳威豪提供之LINE通訊軟體對話截圖相片1份。 1.被告陳威豪曾於108年7月   17日辦理存摺及印鑑掛失   補發，另於110年9月6日   啟用金融卡並重設密碼之   事實。 2.該帳戶於110年9月26日網   路轉帳1,129元，隨即轉   出139元，且110年1月1日   至110年8月19日止均無交   易往來明細，未使用之事   實。 3.詐欺集團成員要求其提供   雙證件、銀行帳戶、薪資   證明已辦理貸款，其餘對   話紀錄均無法提供之事實   。 
二、按洗錢防制法所稱洗錢，指下列行為：二、掩飾或隱匿特定
    犯罪所得之本質、來源、去向、所在、所有權、處分權或其
    他權益者，洗錢防制法第2條第2款定有明文。前揭規定所稱
    之掩飾、隱匿行為，目的在遮掩、粉飾、隱藏、切斷特定犯
    罪所得與特定犯罪間之關聯性，是此類洗錢行為須與欲掩飾
    、隱匿之特定犯罪所得間具有物理上接觸關係（事實接觸關
    係）。而提供金融帳戶提款卡及密碼供他人使用，嗣被害人
    雖匯入款項，然此時之金流仍屬透明易查，在形式上無從合
    法化其所得來源，未造成金流斷點，尚不能達到掩飾或隱匿
    特定犯罪所得之來源、去向及所在之作用，須待款項遭提領
    後，始產生掩飾、隱匿之結果。故而，行為人提供金融帳戶
    提款卡及密碼，若無參與後續之提款行為，即非洗錢防制法
    第2條第2款所指洗錢行為，無從成立一般洗錢罪之直接正犯
    。然刑法第30條之幫助犯，係以行為人主觀上有幫助故意，
    客觀上有幫助行為，即對於犯罪與正犯有共同認識，而以幫
    助意思，對於正犯資以助力，但未參與實行犯罪之行為者而
    言。幫助犯之故意，除需有認識其行為足以幫助他人實現故
    意不法構成要件之「幫助故意」外，尚需具備幫助他人實現
    該特定不法構成要件之「幫助既遂故意」，惟行為人只要概
    略認識該特定犯罪之不法內涵即可，無庸過於瞭解正犯行為
    之細節或具體內容。此即學理上所謂幫助犯之「雙重故意」
    。金融帳戶乃個人理財工具，依我國現狀，申設金融帳戶並
    無任何特殊限制，且可於不同之金融機構申請多數帳戶使用
    ，是依一般人之社會通念，若見他人不以自己名義申請帳戶
    ，反而收購或借用別人之金融帳戶以供使用，並要求提供提
    款卡及告知密碼，則提供金融帳戶者主觀上如認識該帳戶可
    能作為對方收受、提領特定犯罪所得使用，對方提領後會產
    生遮斷金流以逃避國家追訴、處罰之效果，仍基於幫助之犯
    意，而提供該帳戶之提款卡及密碼，以利洗錢實行，仍可成
    立一般洗錢罪之幫助犯（最高法院109年度台上大字第3101
    號裁定意旨參照）。經查，被告陳威豪於寄交B帳戶時已成
    年，且於審理中陳稱：有貸款經驗，貸款需要提供存摺內頁
    影本、因為之前疫情急需用錢，相信網路廣告，對方說要先
    幫伊做帳戶美化，再做後續貸款，所以沒有說到提供擔保等
    語，惟金融機構受理貸款申請，透過聯合徵信系統即可查知
    信用情形，實無需提供帳戶之存摺、提款卡及密碼供他人製
    造資金流動情形以美化帳戶。況無論自行或委請他人向金融
    機構申辦貸款，均須提出申請書並檢附身分證明、財力及所
    得或擔保品之證明文件等資料，經金融機構徵信審核通過，
    再辦理對保等手續，嗣上開申請程序完成後始行撥款；縱有
    瞭解撥款帳戶之必要，亦僅須提供存摺封面影本或告知金融
    機構名稱、戶名及帳號即可，甚無須於申請貸款之際，即提
    供撥款帳戶之存摺，亦毋庸交付提款卡，更遑論提供密碼，
    否則不僅無法領款使用，亦將使核撥之貸款款項處於隨時得
    遭他人領取之狀態。被告陳威豪之前曾有貸款經驗，亦知悉
    僅需提供存摺內頁廣告即足，然被告陳威豪雖稱辦理貸款，
    提供B帳戶存摺、提款卡、印章，核與上述一般貸款過程迥
    異，此嚴重輕忽之行為實殊難想像，任一如被告陳威豪有一
    定智識程度及社會經驗之人，當可判斷此指示與社會常情相
    悖。又被告陳威豪辯稱提供B帳戶存摺、提款卡、印章之目
    的，係為美化帳戶，即密集操作本案帳戶存、提款以製造交
    易熱絡之假象，意圖誆騙銀行核准信用貸款（即俗稱「洗資
    力」），是其雖可能藉此獲得以不正當手法詐得貸款之利益
    ，然同時亦應承受可能將本案帳戶持為詐欺取財犯行等財產
    犯罪使用，及核貸款項遭他人盜領之風險，且無法控制對方
    係用於何種犯罪行為。然被告陳威豪經評估後，仍執意提供
    B帳戶，顯係甘冒風險以追求可能詐得貸款之利益，並將本
    案帳戶可能遭用於詐欺取財等財產犯罪之風險轉嫁至不特定
    之潛在被害人，自難諉稱其主觀上全無預見。至於被告簡朸
    衿表示無法找到寄送證明，對方全部刪除，也將伊封鎖，所
    以沒有聯繫貸款對話紀錄資料可以提供等語，顯見被告簡朸
    衿無法提出其與對方連繫之對話紀錄作為佐證，是以被告簡
    朸衿是否確係因欲申辦貸款之原因而提供A帳戶，實乏證據
    可佐，且被告有無據實交代其其提供A帳戶真正原因，以及
    其有無保留說法以隱匿對自己不利之處，亦非無疑。被告簡
    朸衿顯未能合理交代其提供屬自己個人貼身理財工具之金融
    帳戶帳號資料予他人並配合提領款之原因，即屬反常，亦甚
    為可議。縱被告簡朸衿確係因申辦貸款之緣故而提供其A帳
    戶，然其顯然對接洽之人及其所稱之財務公司之個別資料一
    無所知。此與一般借貸之目的，係為儘快取得金錢以資使用
    ，借款者為確保日後得以順利取得借貸款項，更會確認為自
    己接洽貸款者之姓名、身分、地址、聯絡方式、借款利息，
    以便聯絡借貸過程之相關細節顯然不符，更非合理。是認被
    告二人上開辯解，均非可採，難堪採信。足徵被告簡朸衿、
    陳威豪將自己所申辦之金融帳戶金融卡、存摺、印章、密碼
    交付予他人，而提供予詐欺集團成員為不法使用，應係基於
    幫助他人詐欺取財及一般洗錢罪之不確定犯意，且其所為提
    供金融卡及密碼之行為亦屬刑法詐欺取財罪及一般洗錢罪構
    成要件以外之行為，其既以幫助他人犯罪之意思而參與犯罪
    構成要件以外之行為，是核被告二人所為，均係犯刑法第30
    條第1項前段、第339條第1項之詐欺取財罪之幫助犯及刑法
    第30條第1項前段、違反洗錢防制法第2條第2款而犯同法第1
    4條第1項之一般洗錢罪之幫助犯。又被告簡朸衿以提供上開
    A帳戶金融卡、存摺、印章之幫助行為，使詐欺集團成員得
    對附表各編號所示之告訴人張証堯、黃冠瑀施用詐術，並指
    示告訴人張証堯、黃冠瑀等匯款至該A帳戶，而遂行各該詐
    欺取財之犯行，且於該詐欺集團成員自上開帳戶將款項提領
    後，即達到其等掩飾犯罪所得去向之目的，是被告簡朸衿係
    一行為同時侵害數財產法益；復以一行為觸犯幫助詐欺取財
    罪及幫助一般洗錢罪，為想像競合犯，應依刑法第55條前段
    規定，從一重論以幫助一般洗錢罪處斷。被告陳威豪係以一
    提供B帳戶之行為侵害告訴人張証堯財產法益，同時觸犯詐
    欺取財罪及一般洗錢罪，為想像競合犯，應依刑法第55條規
    定，從較重之一般洗錢罪處斷。被告二人復依卷內現存事證
    ，尚無證據可認被告二人已實際獲取犯罪所得而受有何不法
    利益，無從依刑法第38條之1第1項前段規定宣告沒收，且依
    同條第3項規定，於全部或一部不能沒收或不宜執行沒收時
    ，追徵其價額，併此敘明。
三、依刑事訴訟法第251條第1項提起公訴。
　　此　致
臺灣南投地方法院
中　　華　　民　　國　 111　　年　　8 　　月　　5　　日
　　　　　　　　　　　　　檢　察　官　黃天儀
本件證明與原本無異
中　　華　　民　　國　 111　　年　　8 　　月　 24　　日
                          書  記  官  松靖昀
附錄法條：
刑法第339條
意圖為自己或第三人不法之所有，以詐術使人將本人或第三人之
物交付者，處 5 年以下有期徒刑、拘役或科或併科 50 萬元以
下罰金。
以前項方法得財產上不法之利益或使第三人得之者，亦同。
前二項之未遂犯罰之。
洗錢防制法第14條
有第二條各款所列洗錢行為者，處 7 年以下有期徒刑，併科新
臺幣 5 百萬元以下罰金。
前項之未遂犯罰之。
前二項情形，不得科以超過其特定犯罪所定最重本刑之刑。　　
附表：
編號 告訴人  詐欺方式   匯款時間 匯款金額 （新臺幣） 匯入帳戶  1 張証堯 詐欺集團成員於110年9月11日，以探探APP向其介紹「XONE」投資APP，軟體可以賺錢，並稱每次交易完需補資金進入交易平台，避免帳戶凍結無法出金云云，致其陷於錯誤而為轉帳，致其受有財產上損失。  110年9月24日22時31分許 2萬元  A帳戶  2    110年9月30日12時01分許 5萬元  B帳戶  3    110年9月30日12時02分許 10萬元   4    110年9月30日12時03分許 4萬元   5    110年10月12日22時39分許 2萬5,000元   6 黃冠瑀 詐欺集團成員於110年9月14日，以探探APP向其介紹「XONE」投資APP，軟體可以賺錢，並稱自己私人証券平台，如伊賺錢，對方就要賠錢云云，致其陷於錯誤而為轉帳，致其受有財產上損失。  110年9月25日凌晨12時10分許 5萬元  A帳戶  7    110年9月25日凌晨12時11分許 5萬元   8    110年9月25日凌晨12時12分許 5萬元